【裁判字號】    96,易,482
【裁判日期】    970409
【裁判案由】    詐欺
【裁判全文】
臺灣花蓮地方法院刑事判決               96年度易字第482號
公  訴  人  臺灣花蓮地方法院檢察署檢察官
被      告  乙○○
上列被告因詐欺案件，經檢察官提起公訴（96年度偵字第5416號
），本院判決如下：
    主  文
乙○○幫助意圖為自己不法之所有，以詐術使人將本人之物交付
，處有期徒刑伍月，如易科罰金，以新臺幣壹仟元折算壹日，扣
案中國信託商業銀行花蓮分行000000000000號帳戶
存摺壹本沒收。
    事  實
一、乙○○預見提供自己帳戶予他人使用，可能幫助他人掩飾或
    隱匿犯罪所得之財物，竟不違背其本意，而基於幫助詐欺取
    財之犯意，於民國96年10月間，在花蓮縣境內，將其所有之
    中國信託商業銀行花蓮分行（以下簡稱花蓮分行），帳號00
    0000000000號帳戶之存摺及金融卡（含密碼），交付姓名年
    籍不詳綽號「小張」之成年人，以此方式幫助犯罪集團，於
    為詐欺取財犯行時，供為掩飾彼等犯罪所得之用。嗣該犯罪
    集團某成員基於詐欺取財之犯意，於96年10月17日13時許，
    向甲○○佯稱係某警方人員，因甲○○涉有詐欺犯罪要凍結
    其帳戶，並須將帳戶中金錢轉至乙○○之上開帳戶中。甲○○聞訊後一時失慎，於同日下午15時至同日17時許，將新臺
    幣（下同）10萬4千元及15萬8千元，在臺北縣境內匯至乙○○之上開帳戶內。嗣於同年11月5 日乙○○接獲「小張」來
    電要求前往花蓮分行提款，並由另一姓名年籍不詳男子在花
    蓮分行前交付帳戶存摺及提款卡予乙○○後，由乙○○前往
    花蓮分行辦理時，為行員發現為警示帳戶而報警查獲。
二、案經甲○○告訴及花蓮縣警察局花蓮分局報告臺灣花蓮地方
    法院檢察署檢察官偵查起訴。
    理  由
一、按被告以外之人於審判外之陳述，雖不符刑事訴訟法第 159
    條之1至第159條之4 之規定，而經當事人於審判程序同意作
    為證據，法院審酌該言詞陳述或書面陳述作成時之情況，認
    為適當者，亦得為證據；當事人、代理人或辯護人於法院調
    查證據時，知有第159條第1項不得為證據之情形，而未於言
    詞辯論終結前聲明異議者，視為有前項之同意，刑事訴訟法
    第159條之5定有明文。經查，本案被告就公訴人引用證人甲○○於警詢證述之證據能力並無意見，且未於言詞辯論終結
    前加以爭執，本院審酌上開證人作證時所處之狀況，並無有
    受外力不當干擾之情事，且無顯有不可信之情形，認為適當
    ，故認上開證人之證詞應有證據能力。又被告上開帳戶歷史
    交易查詢明細，係銀行在業務上製作之證明文書，係於通常
    業務上不間斷利用電子設備而為規律之記載，記錄時亦無預
    見日後將作為證據之偽造動機，其虛偽之可能性較小，又無
    顯有不可信之情況，上揭業務文書依刑事訴訟法第159條之4
    第2款規定規定，亦得為證據。
二、訊據被告乙○○矢口否認有提供系爭帳戶以幫助詐欺之犯行
    ，辯稱：伊係在朋友丙○○花蓮縣吉安鄉○○路○段68 號住
    處認識「小張」後，因「小張」向其表示須匯款予在高雄念
    書之子，但因「小張」信用不佳尚積欠銀行債務，所以才向
    伊借用前開帳戶，伊基於好心才特別前往花蓮分行開戶借給
    「小張」，「小張」真實姓名年籍伊均不知云云，惟查：
    (一)證人甲○○確於96年10月17日下午1 時許，接獲佯稱係某
      警方人員，因甲○○涉有詐欺犯罪要凍結其帳戶，而詐騙
      甲○○將其帳戶中金錢，於同日下午15時至同日17時許，
      接連在臺北縣境內匯入10萬4千元及15萬8千元至被告上開
      帳戶等情，除據證人甲○○於警詢時證述在卷外，復有被
      告前揭帳戶歷史交易查詢在卷可稽，證人甲○○確有遭詐
      騙而匯款至被告上開帳戶，應堪認定。
    (二)被告雖矢口否認犯行，並舉證人丙○○為證。而證人丙○○於本院審理時，亦到庭附和被告證稱：係「小張」說要
      匯錢給兒子，但「小張」有欠銀行錢所以不能用「小張」
      自己銀行帳戶，才向被告借帳戶，「小張」真實姓名年籍
      伊亦不清楚，是伊聽到「小張」只是要借帳戶匯款，伊出
      於好意才向被告說沒有關係云云。然衡以目前金融實務申
      辦帳戶並非困難，苟「小張」確有意匯款給在念書的兒子
      ，何不由其子直接申辦帳戶即可，又何須多此一舉由「小
      張」向他人借用帳戶，再輾轉交「小張」之子使用。再者
      ，「小張」究係何人，不僅被告不知，即便證人丙○○亦
      不知情，在此情形，被告竟為「小張」特別開立本件帳戶
      ，且在未取回帳戶存摺及提款卡之際，僅因「小張」之電
      話聯繫要求為其領款，即出面為並無深交之「小張」前往
      提款，顯與常情有違。又被告於本院審理時自承在警詢時
      ，係自由陳述，並無不法取供之情形（參本院卷第31頁）
      。則被告於警詢時即自承係在證人丙○○上開住處，將本
      件帳戶以5,000 元代價賣予「小張」，苟如被告所言僅係
      借「小張」單純匯款之用，何以在警詢時並未加以說明辯
      解，反而自承販賣帳戶？是被告上揭辯解及證人丙○○之
      證言是否可信，已有可疑。
    (三)又依一般常情而論，稍有智識之人，均知金融存款帳戶事
      關存戶個人財產權益，帳戶存摺及金融卡專有性甚高，若
      落入不明人士手中，極易被利用為取贓之犯罪工具，而被
      告係智慮成熟之成年人，對此應有相當之認識，乃竟將帳
      戶之存摺及提款卡，交付不明人士使用，顯與常情大相違
      背。而帳戶係用來存提款項使用，倘有人收集他人帳戶做
      不明使用，出賣或出借帳戶之人，依一般常識認知，極易
      判斷係該隱身幕後之使用人意圖以使用他人帳戶，使帳戶
      內之存提款情形不易遭人循線追查，自能得知係用來犯罪
      所得之用。且日常生活，不法之徒最常利用他人帳戶來詐
      騙錢財，被告竟仍將上開帳戶之存摺、提款卡及密碼，交
      付來路不明人士使用，被告自係明知該收集帳戶之人係用
      來從事詐欺犯罪。則被告於提供帳戶時，主觀上顯有幫助
      他人詐欺取財之故意，應可認定。從而，被告上開辯詞，
      顯係嗣後臨訟卸責之詞，而證人丙○○所證之詞，亦係迴
      護被告之詞均難以採信，被告犯行洵堪認定。至被告雖於
      警詢時自承係以5,000 元代價將上開帳戶存摺、提款卡販
      賣予「小張」，惟就販賣一節，僅有被告自白而無其他佐
      證，是被告上揭因「小張」向其表示須匯款予在高雄念書
      之子，因尚欠銀行債務，無法開立帳戶乙節雖不足採，惟
      本罪疑唯輕之法則，就有無交付帳戶代價一情，即為被告
      較為有利之認定，併此敘明。
三、按刑法上之幫助犯，係對於犯罪與正犯有共同之認識，而以
    幫助之意思，對於正犯資以助力，而未參與實施犯罪之行為
    者而言，最高法院75年度台上字第1509號、88年度台上字第
    1270號判決可資參照。是以，如未參與實施犯罪構成要件之
    行為，而係出於幫助之意思提供助力，即屬幫助犯，而非共
    同正犯。是核被告所為，係犯刑法第30條第1項、刑法第339
    條第1項之幫助詐欺取財罪，並應依刑法第30條第2項規定按
    正犯之刑減輕之。爰審酌被告提供帳戶供人作為詐欺工具，
    不僅使詐欺正犯詐得財物、被害人因此受損，更使犯罪之追
    查趨於困難、被害人因此求助無門，及被告於犯罪後一再飾
    詞狡辯否認犯行，顯見並無確切悔悟之意，犯後態度不佳等
    一切情狀，量處如主文所示之刑，並諭知易科罰金之折算標
    準。扣案被告花蓮分行000000000000號帳戶之存摺1 本，係
    供被告犯罪所用之工具，且為被告所有，應依刑法第38條第
    1項第2款宣告沒收。至金融卡依卡片背面記載仍係中國信託
    商業銀行所有，為本院職務上已知之事實，爰不諭知沒收，
    併此敘明。
據上論斷，應依刑事訴訟法第299條第1 項前段，刑法第30條第1
項前段、第2項、第339條第1項、第41條第1 項前段、第38條第1
項第2款，刑法施行法第1條之1，判決如主文。
本案經檢察官孫源志到庭執行職務。
中    華    民    國    97    年    4     月    9     日
                  刑事第二庭    審判長法  官  林碧玲
                                      法  官  沈培錚
                                      法  官  林恒祺
上列正本證明與原本無異。
如對本判決不服，應於送達後10日內，向本院提出上訴狀（上訴
狀應記載具體上訴理由並應抄附繕本）告訴人或被害人如對於本
判決不服者，應具備理由請求檢察官上訴，其上訴期間之計算係
以檢察官收受判決正本之日期為準。
中    華    民    國    97    年    4     月    10    日
                                      書記官
附錄本判決論罪之法律條文：
中華民國刑法第339條第1項
（普通詐欺罪）
意圖為自己或第三人不法之所有，以詐術使人將本人或第三人之
物交付者，處5年以下有期徒刑、拘役或科或併科1千元以下罰金
。


司法院資訊處製作；財團法人民間司法改革基金會備份。
